臺灣新竹地方法院刑事判決　　　　　　　 96年度易字第113號
公　訴　人　臺灣新竹地方法院檢察署檢察官
被　　　告　乙○○
　　　　　　　　　　　號2樓
上列被告因過失傷害案件，檢察官提起公訴（95年度偵字第5049
號），經本院合議庭裁定進行簡式審判程序，判決如下：
    主      文
乙○○犯過失傷害罪，處有期徒刑參月，以銀元參佰元即新臺幣
玖佰元折算壹日。減為有期徒刑壹月又拾伍日，如易科罰金，以
銀元參佰元即新臺幣玖佰元折算壹日。
    事    實
一、
 (一)乙○○前因妨害自由案件，經本院於民國94年3月21日以94年
   度易字第158號判決判處有期徒刑4月，於同年4月11日判決確
   定，同年8月25日易科罰金執行完畢。
 (二)其於95年5月22日因酒醉駕車遭吊扣駕駛執照（下稱駕照）1
   年，猶於駕照吊扣期間之95年5月31日上午11時10分許，駕駛
   原車牌號碼為A5-4401號但懸掛JZ-6516號車牌之自用小客車
   ，沿新竹縣竹北市○○路由東往西方向直行行駛，於行經興
   隆路與自強南路口之無號誌路口，原應注意該路段時速為50
   公里，且行經無號誌路口應減速慢行，作隨時停車之準備，
   ，且行駛中應注意車前狀況，隨時採取必要之安全措施，依
   當時天候陰但係日間有自然光線、該處係乾燥柏油無缺陷亦
   無障礙物之路面、視距良好並無不能注意之情事，竟疏未注
   意車前狀況，貿然未減速而以時速60至70公里通過該無號誌
   路口，適甲○○駕駛車牌號碼5P-3952號自用小客車搭載子女
   曾彤、曾文，沿新竹縣竹北市○○路由西往東方向行駛，於
   行經該路口左轉時，亦疏未注意左轉彎車應讓對向直行車先
   行，乙○○與甲○○所駕駛之車輛因此發生碰撞，乙○○受
   有胸壁挫傷（甲○○被訴過失傷害部分，另為不受理判決）
   ；甲○○則受有胸部挫傷、右手腕挫傷等傷害，甲○○所搭
   載之乘客曾彤受有頭部挫傷、肝臟挫傷、左食指撕裂傷約3公
   分及雙下肢挫傷等傷害、曾文則受有右前臂擦傷及左膝擦傷
   等傷害。嗣經警到場處理，乙○○在偵查機關未查知其犯罪
   嫌疑前當場承認其為肇事人。
二、案經甲○○訴由新竹縣警察局竹北分局報請臺灣新竹地方法
    院檢察署檢察官起訴，經本院裁定改用簡式審判程序。
    理    由
一、本件被告乙○○所犯過失傷害罪，非死刑、無期徒刑、最輕
    本刑為3年以上有期徒刑之罪，被告於本院準備程序進行中
    ，就被訴事實為有罪之陳述，經本院合議庭認合於刑事訴訟
    法第273條之1之規定，裁定進行簡式審判程序，合先敘明。
二、上開事實業據被告乙○○於警詢供述及本院準備、簡式審判
    程序時均坦承不諱（見偵查卷第4至5頁、第12頁，本院卷）
    並經告訴人即被害人甲○○於警詢指述（見偵查卷第6至7頁
    、第11頁），復有東元綜合醫院乙種診斷證明書3紙（見偵
    查卷第15至17頁）、新竹縣警察局竹北分局道路交通事故現
    場圖、道路交通事故調查報告表（一）、（二）、交通事故
    現場照片8張等（見偵查卷第8至10、23至26頁）、公路監理
    電子閘門證號查詢汽車駕駛人資料1紙（見偵查卷第19頁）
    、臺灣省竹苗區車輛行車事故鑑定委員會95年12月18日竹苗
    鑑950766字第0955304532號函所附之95年12月13日竹苗區95
    0766號鑑定意見書1份（見偵查卷第43至46頁）在卷可參。
    綜上，本件事證業臻明確，被告乙○○上揭犯行堪以認定，
    應依法論科。
三、
  (一)核被告乙○○所為，均係犯刑法第284條第1項前段之過失傷
    害罪。其一車禍肇事行為導致告訴人甲○○、被害人曾彤、
    曾文受傷，係一行為觸犯數過失傷害罪名，為同種之想像競
    合，應從一重處斷。
  (二)被告行為後，刑法第284條第1項前法定刑中關於科罰金500
    元之規定，依刑法施行法第1條之1：「中華民國94年1月7日
    刑法修正施行後，刑法分則編所定罰金之貨幣單位為新臺幣
    」「94年1月7日刑法修正時，刑法分則編未修正之條文定有
    罰金者，自94年1月7日刑法修正施行後，就其所定數額提高
    為30倍。但72年6月26日至94年1月7日新增或修正之條文，
    就其所定數額提高為3倍」，由原先以銀元計算，並依罰金
    罰鍰提高標準條例第1條前段提高10倍之規定，修正為依新
    臺幣計算並提高為30倍，是依行為時之規定對於被告並無不
    利。修正後刑法第55條增加不得科以較輕罪名所定最輕本刑
    以下之刑，並刪除後段牽連犯之規定，惟本件被告所為係同
    種想像競合犯，並無有利或不利之情形，不生比較問題，應
    適用修正後之規定，併予敘明。
  (三)被告係於駕照吊扣期間無照駕車致人受傷，應依道路交通管
    理處罰條例第86條第1項加重其刑。
  (四)又按行為後法律有變更者，適用行為時之法律。但行為後之
    法律有利於行為人者，適用最有利於行為人之法律，刑法第
    2條第1項定有明文，查被告行為後，刑法於94年2月2日修正
    公布，95年7月1日施行：
    1.有關自首之規定，修法前規定係「減輕其刑」；而修法後
      則規定「得減輕其刑」，自屬法律有變更，依新法第2條
      第1項規定，比較新舊法結果，自以修法前之規定有利於
      行為人。被告於犯罪未發覺前自首，而接受裁判，此有新
      竹縣警察局道路交通事故肇事人自首情形紀錄表存卷可證
      （見偵查卷第20頁），應依修正前刑法第62條前段規定減
      輕其刑，並先加後減之。
    2.本件被告於行為時之刑法第41條第1項前段規定：「犯最
      重本刑為5年以下有期徒刑以下之刑之罪，而受6個月以下
      有期徒刑或拘役之宣告，因身體、教育、職業、家庭之關
      係或其他正當事由，執行顯有困難者，得以1元以上3元以
      下折算一日，易科罰金。」，被告行為時之易科罰金折算
      標準，修正前罰金罰鍰提高標準條例第2條前段（現已刪
      除）規定，就其原定數額提高為100倍折算1日，則本件被
      告行為時之易科罰金折算標準，應以銀元300元折算1日，
      經折算為新臺幣後，應以新臺幣900元折算為1日。惟95年
      7月1日修正公布施行之刑法第41條第1項前段則規定：「
      犯最重本刑為五年以下有期徒刑以下之刑之罪，而受六個
      月以下有期徒刑或拘役之宣告者，得以新臺幣一千元、二
      千元或三千元折算一日，易科罰金。」比較修正前後之易
      科罰金折算標準，以95年7月1日修正公布施行前之規定，
      較有利於被告，則應依刑法第2條第1項前段，適用修正前
      刑法第41條第1項前段規定，定其折算標準。
    3.另被告於行為時之修正前刑法第47條規定：「受有期徒刑
      之執行完畢，或受無期徒刑或有期徒刑一部之執行而赦免
      後，五年以內再犯有期徒刑以上之罪者，為累犯，加重本
      刑至二分之一。」，惟修正後之刑法第47條第1項則規定
      ：「受徒刑之執行完畢，或一部之執行而赦免後，五年以
      內故意再犯有期徒刑以上之罪者，為累犯，加重本刑至二
      分之一。」，即新法修正為過失犯無累犯之適用，本件被
      告所為係過失犯，依刑法第2條第1項但書，修正後之新法
      有利於被告，應適用修正後之規定，不論以累犯，附此敘
      明。
  (五)爰審酌被告素行不佳，有臺灣高等法院被告前案紀錄表1份
    在卷為憑，其行經無號誌路口未減速注意車前狀況且超速之
    過失行為，導致告訴人甲○○、被害人曾彤、曾文受有如事
    實欄所示之傷害，惟犯罪後尚能坦承犯行，並審酌告訴人甲
    ○○左轉彎車未讓直行之被告先行同為肇事原因、被告雖已
    與告訴人成立民事調解，由被告賠償告訴人新臺幣（下同）
    100,000元，惟其僅給付第一期14,000元分期款後，即未再
    賠償分文等一切情狀，量處如主文所示之刑，又中華民國九
    十六年罪犯減刑條例於96年7月16日起施行，被告犯罪時間
    為95年5月31日，係在96年4月24日以前，所犯刑法第284條
    第1項之過失傷害罪符合該條例第2條第1項第3款之情形，應
    依法減輕其刑二分之一，並諭知易科罰金之折算標準。
據上論斷，應依刑事訴訟法第273條之1第1項、第299條第1項前
段，刑法第2條第1項、第284條第1項前段、第55條、修正前第62
條前段、修正前第41條第1項前段、道路交通管理處罰條例第86
條第1項，罰金罰鍰提高標準條例第1條前段、修正前同條例第2
條，中華民國九十六年罪犯減刑條例第2條第1項第3款、第7條，
判決如主文。
本案經檢察官侯少卿到庭執行職務。
中　　華　　民　　國　　96　　年　　12　　月　　25　　日
                  刑事第六庭法　官　黃美盈
上正本證明與原本無異。
如不服本判決應於收受本判決後10日內向本院提出上訴書狀，其
未敘述上訴理由者，並得於提起上訴後10日內向本院補提理由書
狀(均須按他造當事人之人數附繕本)「切勿逕送上級法院」。
中　　華　　民　　國　　96　　年　　12　　月　　25　　日
                            書記官  吳美雲
附錄：本案論罪科刑法條全文：
刑法第284條第1項
因過失傷害人者，處6月以下有期徒刑、拘役或500以下罰金，致
重傷者，處1年以下有期徒刑、拘役或500元以下罰金。
